---
title: "Eine quantitative Textanalyse der 100 beliebtesten kölschen Karnevalslieder"
author: "Stefan Müller"
output: github_document
---

```{r setup, include=FALSE}
knitr::opts_chunk$set(echo = TRUE)
```

Die Website [karnevalslieder.koeln](http://www.karnevalslieder.koeln/top-100.html) hat sich den Aufwand gemacht, die am 100 häufigsten auf Youtube gespielten kölschen Karnevalslieder zu suchen. Die Tabelle findet sich [hier](www.karnevalslieder.koeln). Um zwei meiner Hobbies (Karneval und quantitative Textanalyse) zu verknüpfen, habe ich einen Textkorpus erstellt, der alle Songtexte dieser Top-100-Songs enthält. Hier zeige ich, welche Bands am häufigsten vertreten sind und wie sich die Wortwahl unterscheidet (und gebe gleichzeitig noch einen Einblick in quantitative Textanalyse mit unserem [**quanteda**-Package](www.quanteda.io) sowie data wrangling und plotting mit der [**tidyverse**](www.tidyverse.org)).

```{r, echo=FALSE, warning=FALSE, message=FALSE}
# Lade notwendige Packages
library(tidyverse)
library(knitr)
library(quanteda)

ggplot2::theme_set(theme_minimal())

# Lade Datensatz
data <- read_csv("koelsche_songs.csv") %>%
    group_by(Interpret) %>% 
    mutate(count_songs = n()) %>% 
    ungroup() %>% 
    mutate(title_short = substr(Titel, 1, 8))
```

Dies sind die Top-10 Songs basierend auf den Youtube-Aufrufen:

```{r}
data %>% 
    select(Rang, Interpret, Titel, Jahr) %>% 
    filter(Rang <= 10) %>% 
    knitr::kable()
```

Für alle Nicht-Karnvelisten: Das hier ist Numero Uno: https://www.youtube.com/watch?v=DcNPqsWPbD8

Im nächsten Schritt analysieren wir, welche Bands die meisten Songs unter den Youtube-Top-100 haben.


```{r}
# Berechne die Anzahl der Top 100-Liedern pro Interpret
data_by_artist <- data %>% 
    group_by(Interpret) %>% 
    summarise(number_songs = n()) %>% 
    filter(number_songs > 1) 

# Erstelle Plot
ggplot(data_by_artist, aes(x = reorder(Interpret, number_songs), y = number_songs)) + 
    geom_point(stat = "identity", size = 2) +
    scale_y_continuous(limits = c(0, 12), breaks = c(seq(0, 12, 2))) +
    coord_flip() +
    labs(x = NULL, y = "Anzahl an Titeln unter Top 100")

```

Wie zu erwarten, teilen sich die "Fööss", Höhner und Brings Platz 1 mit jeweils 12 Liedern. Im nächsten Schritt schauen wir, aus welchen Jahren die Lieder stammen. Da das Yotube-Publikum generell jünger ist und viele der alten Klassiker (leider) womöglich nicht kennt, ist es zu vermuten, dass die meisten Songs aus den letzten 10-15 Jahren stammen.

```{r}
# Berechne die Anzahl der Top 100-Liedern pro Jahr
data_by_year <- data %>% 
    group_by(Jahr) %>% 
    summarise(number_songs = n()) 

# Erstelle Plot
ggplot(data_by_year, aes(x = Jahr, y = number_songs)) + 
    geom_bar(stat = "identity", size = 2) +
    scale_x_continuous(limits = c(1930, 2020), breaks = c(seq(1930, 2020, 20))) +
    scale_y_continuous(limits = c(0, 12), breaks = c(seq(0, 12, 2))) +
    labs(x = "Jahr", y = "Anzahl an Titeln")
```


Tatsächlich wurden die meisten Songs in den 2000ern veröffentlicht.

Und welche Lieder sind die ältesten unter den Top-100?

```{r}
data %>% 
    dplyr::select(Jahr, Rang, Interpret, Titel) %>% 
    top_n(n = -10, wt = Jahr) %>% 
    arrange(Jahr) %>% 
    knitr::kable()
```


## Quantitative Textanalyse

Im nächsten Schritt geht es ans Eingemachte: wir schauen uns die Inhalte der Songtexte an. Zunächst erstellen wir dafür mit dem **quanteda**-Package einen Textkorpus.

```{r}
# Erstelle Text-Korpus des data frames
corpus_leeder <- corpus(data, text_field = "text") 
corpus_leeder

# Erstelle bessere Namen für Songs
docnames(corpus_leeder) <- paste(docvars(corpus_leeder, "title_short"),
                                 docvars(corpus_leeder, "Jahr"), sep = ", ")
```

Nun nutzen wir die Keyword-in-Context-Funktion, um zu schauen, in welchen Zusammenhängen die Worte "fiere", "drink" und "alaaf" vorkommen. Hierbei wird nicht zwischen Groß- und Kleinschreibung unterschieden. 


```{r}
# Keyword-in-Context-Analyse
kwic(corpus_leeder, c("fiere*", "drink*", "alaaf"), window = 3)
```

Was sagt uns diese Tabelle: Die Kölner lieben das "Alaaf" und trinken sehr gerne. Und in vielen Texten wiederholt sich eine Phrase (Refrain!).

Im nächsten Schritt plotten wir die 40 häufigsten Begriffe über alle Lieder hinweg. 

```{r}
# Erstelle dfm, entferne deutsche Stopwörter, Nummern und Punktuation
dfm_leeder <- dfm(corpus_leeder,
                  remove = stopwords("german"),
                  remove_punct = TRUE, 
                  remove_numbers = TRUE)

# Plotte die 40 häufigsten Begriffe
most_frequent_words <- textstat_frequency(dfm_leeder, n = 40)
ggplot(most_frequent_words, aes(x = reorder(feature, frequency), y = frequency)) +
    geom_point() + 
    coord_flip() +
    labs(x = NULL, y = "Häufigkeit")
```


Wir sehen, dass dies vor allem "Stoppwörter" sind, die recht wenig Aussagekraft haben. Deshalb wiederholen wir das Ganze und entfernen Wörter, die in über 80 Prozent der Lieder vorkommen. 

```{r}
# Entferne Begriffe, die in mehr als 60 Prozent der Lieder vorkommen
dfm_leeder_trim <- dfm_leeder %>% 
    dfm_trim(max_docfreq = 0.8)

# Plotte 40 häufigsten Begriffe
most_frequent_words_subset <- textstat_frequency(dfm_leeder_trim, n = 40)
ggplot(most_frequent_words_subset, aes(x = reorder(feature, frequency), y = frequency)) +
    geom_point() + 
    coord_flip() +
    labs(x = NULL, y = "Häufigkeit (ohne Stoppwörter)")
```

Diese Auswahl ist vielsagender. Die Kölner sprechen gerne über sich ("mer", "ming", "sin") und ihre Stadt ("kölle", "kölsche", "stadt").

## Wordclouds

Als nächstes fokussieren wir uns auf die Interpreten, die mit mindestens sechs Titeln vertreten sind und erstellen eine Wordcloud basierend auf den [tf-idf-Werten](https://de.wikipedia.org/wiki/Tf-idf-Maß). Grob gesprochen stellt tf-idf diejenigen Begriffe hervor, die von dem jeweiligen Interpreten überproportional vorkommen (verglichen mit allen anderen Interpreten). 

```{r, fig.width=10, fig.height=10}
# Nur Gruppen mit mehr als sechs Liedern
corpus_leeder_subset_wordcloud <- corpus_leeder %>% 
    corpus_subset(count_songs > 6)

# Erstelle Wordcloud
corpus_leeder_subset_wordcloud %>% 
    dfm(remove = stopwords("german")) %>% 
    dfm_group(groups = docvars(corpus_leeder_subset_wordcloud, "Interpret")) %>%
    dfm_tfidf() %>% 
    textplot_wordcloud(comparison = TRUE, max.words = 100)
```

Eins fällt auf: manche Lieder haben einen großen Einfluss, beispielsweise "Dausend Levve" bei Kasalla, "Op de Maat" (Räuber), "Polka, Polka, Polka" (Bläck Fööss) und "Pizza Wunderbar" (Pizza). Denn die Inhalte dieser Lieder unterscheiden sich sehr von den Titeln der anderen Bands (und beinhalten sich wiederholende Schlagwörter).

## Wordfish für Karnevalsbands

Abschließend ein Experiment: Wir nutzen die Scaling-Methode "Wordfish" ([Slapin and Proksch 2008](http://www.svenoliverproksch.com/uploads/1/2/9/8/12985397/slapin_proksch_ajps_2008.pdf)), um alle Bands mit mehr als zwei Songs auf einer eindimensionalen Ebene zu skalieren. Normalerweise wird diese Methode genutzt, um Parteien auf der Links-Rechts-Ebene einzuordnen. Hier vermuten wir eine (uns vorerst unbekannte) Karnevalsdimension (natürlich mit Vorsicht zu genießen!).

```{r}
corpus_leeder_subset <- corpus_leeder %>% 
    corpus_subset(count_songs >= 2)

dfm_leeder_subset <- corpus_leeder_subset %>% 
    dfm() %>% 
    dfm_group(groups = docvars(corpus_leeder_subset, "Interpret"))

textmodel_wordfish(dfm_leeder_subset) %>% 
    textplot_scale1d() +
    theme_minimal()
```

Die Dimension macht aber durchaus Sinn: es geht um platt vs. hochdeutsch! Während Bands wie Miljö, Kasalla, Querbeat und Cat Ballou fast ausschließlich auf kölsch singen (zumindest deren Songs in den Top 100), singen u.a. Trude Herr, Karl Berbuer, Jupp Schmitz, Bernd Stelter auf hochdeutsch. Interessanterweise liegen Brings, Höhner und Bläck Fööss in der Mitte, denn Teile der Songs sind hochdeutsch, andere sind platt. Wer hätte das gedacht: Wordfish für Fastelovend macht Sinn! Und diese Skalierung basierend ausschließlich auf Worthäufigkeiten. Allerdings besteht diese Analyse nur aus 100, meist kurzen, Liedtexten. Um ein besseres Verständnis zu bekommen, brauchen wir mehr Lieder pro Band. Dann  könnten wir auch besser verstehen, warum z.B. die Fööss nicht mehr in der kölsch-Dimension auftauchen. Mit der momentanen Analyse kann auch die unterschiedliche Textlänger (mehr Songs der Höhner, Bläck Fööss und Brings) einen Einfluss auf die Skalierung haben. Deshalb gilt auch hier: more research is required.

Für mehr Informationen zu Wordfish siehe: Jonathan Slapin and Sven-Oliver Proksch. 2008. "[A Scaling Model for Estimating Time-Series Party Positions from Texts.](http://www.svenoliverproksch.com/uploads/1/2/9/8/12985397/slapin_proksch_ajps_2008.pdf)" American Journal of Political Science 52(3):705-772.

Habe ich Interesse an unserem **quanteda**-Package geweckt? Hier gibt es mehr Informationen:

- Website: [quanteda.io](http://www.quanteda.io)
- Tutorials: [tutorials.quanteda.io](http://tutorials.quanteda.io)

Aus Urheberrechtsgründen habe ich den Rohdatensatz nicht öffentlich verfügbar gemacht.

